臺灣高等法院民事判決　　　　　　　　 100年度上易字第15號
上　訴　人　蔡生鵬
兼　　　上
法定代理人　蔡芝妮
被　上訴人　李景琦
上列當事人間請求損害賠償事件，上訴人對於中華民國99年10月
29日臺灣士林地方法院99年度訴字第862 號第一審判決提起上訴
，本院於100 年3 月9 日言詞辯論終結，判決如下：
    主      文
上訴駁回。
第二審訴訟費用由上訴人負擔。
    事實及理由
一、上訴人起訴主張：上訴人蔡芝妮之子即上訴人蔡生鵬前於被
    上訴人任教之臺北市私立明聲兒童托育中心就學，自民國（
    下同）96年10月1 日至97年7 月30日期間，被上訴人先後對
    上訴人蔡生鵬為下列侵害行為：96年11月間掌摑上訴人蔡
    生鵬臉頰，並抓住其手腕，造成其口腔內開放性傷口；每
    學期9 月間及2 月間將上訴人蔡生鵬之新牙刷取走；97年
    3 月間在颱風天下雨時，連續3 天將上訴人蔡生鵬鎖在門外
    ，致其感冒；97年6 月間拿不明雙色藥物給上訴人蔡生鵬
    服用；97年6 月間將上訴人蔡生鵬關進有小螞蟻的倉庫裡
    2 次；97年7 月間將上訴人蔡生鵬帶進廁所，弄斷其4 顆
    牙齒，並恐嚇其不得告訴家人，否則隔天會打得更重；經
    常在上訴人蔡生鵬面前侮辱上訴人蔡芝妮，或在其他同學面
    前諷刺、取笑上訴人蔡生鵬，致其遭同學辱罵，包含99年2
    月25日有同學聽到被上訴人講述上訴人蔡生鵬壞話，同學因
    而辱罵上訴人蔡生鵬。被上訴人上述行為不法侵害上訴人蔡
    芝妮、蔡生鵬（下稱蔡芝妮等2 人）之身體、健康或名譽，
    造成上訴人蔡芝妮等2 人身心受損。為此，依侵權行為法律
    關係提起本件訴訟。求為判決：被上訴人應給付上訴人蔡芝
    妮2 人各新臺幣（下同）50萬元。
二、被上訴人則以：上訴人所稱各情皆非實在，上訴人曾對其提
    出數次刑事告訴，均經檢察官調查後為不起訴處分確定在案
    。且上訴人之侵權行為損害賠償請求權早已罹於時效，其本
    件請求為無理由等語，資為抗辯。
三、原審為上訴人敗訴之判決，上訴人提起上訴，上訴聲明為：
    (一)原判決廢棄。(二)被上訴人應給付上訴人2 人各50萬元。被
    上訴人答辯聲明：上訴駁回。
四、本件不爭執事項：
  (一)上訴人蔡生鵬於96年10月1 日至97年7 月30日期間曾在被上
    訴人服務之臺北市私立明聲兒童托育中心就讀。
  (二)上訴人曾於97年5 月27日對被上訴人提出傷害之刑事告訴，
    嗣經臺灣士林地方法院檢察署（下稱士林地檢察署）以97年
    度偵字第10104 號處分不起訴及臺灣高等法院檢察署（下稱
    高檢署）以97年度上聲議字第5414號處分駁回上訴人再議聲
    請確定在案。上訴人又於98年12月17日再次對被上訴人提出
    傷害告訴，經士林地檢署以99年度偵字第2674號不起訴處分
    及高檢署99年度上聲議字第2648號處分駁回上訴人再議確定
    在案。上訴人另對被上訴人提出妨害名譽等告訴，經士林地
    檢署以99年度偵字第6921號不起訴處分及高檢署99年度上聲
    議字第4718號處分駁回上訴人再議確定在案。
五、按侵權行為所生之損害賠償請求權，自請求權人知有損害及
    賠償義務人時起，2 年間不行使而消滅。時效完成後，債務
    人得拒絕給付，民法第197 條第1 項前段、第144 條第1 項
    分別定有明文。
  (一)查上訴人主張被上訴人於96年11月間掌摑上訴人蔡生鵬臉頰
    ，並抓住其手腕，造成上訴人蔡生鵬口腔內開放性傷口；於
    97年5 月13日以前之學期間，取走上訴人蔡生鵬之新牙刷；
    97年3 月間在颱風天下雨時，連續3 天將上訴人蔡生鵬鎖在
    門外，致上訴人蔡生鵬感冒；97年5 月13日前經常侮辱上訴
    人蔡芝妮，或在上訴人蔡生鵬之同學面前諷刺、取笑上訴人
    蔡生鵬，致其遭同學辱罵等行為，於上開行為發生時，上訴
    人蔡芝妮等2 人即知有損害及賠償義務人。
  (二)上訴人蔡芝妮等2 人至99年5 月13日依侵權行為之法律關係
    ，請求被上訴人賠償損害，此部分侵權行為損害賠償請求權
    已罹於2 年之時效期間。被上訴人為時效抗辯拒絕給付，係
    屬有據。
  (三)綜上，上訴人蔡芝妮等2 人就被上訴人前開行為請求被上訴
    人賠償各50萬元，為無理由。
六、按當事人主張有利於己之事實者，就其事實有舉證之責任，
    民事訴訟法第277 條前段定有明文。次按就侵權行為言，被
    害人應就行為人因故意或過失，不法侵害其權利之事實負舉
    證責任（最高法院70年台上字第2550號判決意旨參照）。
  (一)上訴人主張於97年6 月間被上訴人拿不明雙色藥物給上訴人
    蔡生鵬服用、將上訴人蔡生鵬關進有小螞蟻之倉庫裡，於97
    年7 月間以牙刷刷斷上訴人蔡生鵬4 顆牙齒、恐嚇上訴人蔡
    生鵬不得告訴家人，經常在上訴人蔡生鵬面前侮辱上訴人蔡
    芝妮，在其他同學面前諷刺取笑上訴人蔡生鵬，致其遭同學
    辱罵，包括於99年2 月25日有同學聽到被上訴人講述上訴人
    蔡生鵬壞話，因而辱罵上訴人蔡生鵬。為被上訴人否認。
  (二)經查，上訴人蔡生鵬於本院以書信陳稱略以：伊在明聲托兒
    所時，被上訴人有3 天將伊鎖在外面，不讓伊進去教室，害
    伊感冒。同學帶橡皮擦很像起司，伊就說起司橡皮擦，被上
    訴人就要伊打自己的嘴巴20下，被上訴人說伊打太輕，就抓
    伊兩隻手腕很用力打嘴巴20下，嘴巴裡面破皮流血。被上訴
    人拿一顆藥丸給伊吃。被上訴人把伊關在很多東西很多螞蟻
    的房間，很久才叫伊出來。被上訴人用拳頭打伊的頭、肚子
    ，用腳踢，罵伊笨、是最爛的一個，被上訴人說不准跟媽媽
    說，要不然會打得更重，伊看到被上訴人把新牙刷放在皮包
    裡，被上訴人叫伊去廁所，叫伊把嘴巴張開，拿又髒又黑的
    牙刷很用力把伊的牙齒刷斷4 顆，被上訴人把斷掉的牙齒用
    衛生紙包起來丟垃圾桶，伊只找到2 顆，害伊不敢上學等語
    （本院卷第37至38頁），然被上訴人否認有上開行為，上訴
    人蔡芝妮等2 人未提出其他積極證據可證明被上訴人有不法
    侵害之情事，尚難信上訴人蔡芝妮等2 人上開主張為真實。
  (三)再查，上訴人提出李姓、游姓兒童於99年6 月18日書寫之字
    條，詳閱該字條內容並無提及被上訴人辱罵上訴人蔡生鵬之
    情事，有字條在卷可稽（本院卷第9 頁），亦難據此為不利
    於被上訴人之認定。
  (四)綜上，上訴人蔡芝妮等2 人主張被上訴人有侵權行為，應負
    損害賠償責任，係非有據。
七、綜上所述，上訴人蔡芝妮等2 人主張本於侵權行為之法律關
    係，請求被上訴人給付上訴人蔡芝妮等2 人各50萬元，為無
    理由，不應准許。原審為上訴人敗訴之判決，並無不合。上
    訴意旨指摘原判決不當，求予廢棄改判，為無理由，應予駁
    回。
八、本件事證已臻明確，兩造其餘攻擊防禦方法及未經援用之舉
    證，經審酌核與本件判決結果不生影響，不再逐一論述，附
    此敘明。
九、據上論結，本件上訴為無理由，依民事訴訟法第449 條第1
    項、第78條，判決如主文。
中    華    民    國    100    年    3    月    22   日
                       民事第二庭
                           審判長法  官  吳謙仁
                                 法  官  蘇瑞華
                                 法  官  李瓊蔭
正本係照原本作成。
不得上訴。
中    華    民    國   100    年    3     月    22    日
                                 書記官  王才生